臺灣雲林地方法院刑事裁定
111年度六聲簡再字第2號
聲  請  人  臺灣雲林地方檢察署檢察官
受判決人
即  被  告  邱家興


上列聲請人因公共危險案件，對於本院民國110 年4 月16日110
年度六交簡字第90號確定判決，聲請再審，本院裁定如下：
    主  文
本件開始再審。
    理  由
一、聲請意旨略以：被告自民國（下同）110 年1 月27日15時30
    分許起至同日16時30分許止，在雲林縣斗六市之某牛肉麵店
    飲用啤酒後，明知飲酒後已達不能安全駕駛動力交通工具之
    程度，仍於同日17時許，駕駛車牌號碼000-0000號自用小客
    車，自上開飲酒處所出發而行駛於道路。嗣於同日18時16分
    許，行經雲林縣○○鄉○○村○○00○00號前時，不慎撞及徒步穿
    越路口之被害人張香（下稱被害人）而肇事（下稱系爭事故
    ），被害人因此受有第12胸椎骨骨折錯位併脊髓損傷及主動
    脈壓迫、左側第12肋骨骨折併血胸、右側鎖骨骨折、肺動脈
    栓塞及左臀壓瘡等傷害。嗣警方據報到場處理，並測得被告
    吐氣酒精濃度為每公升0.56毫克，其所涉公共危險部分，經
    臺灣雲林地方檢察署檢察官以110 年度偵字第1173號聲請簡
    易判決處刑，嗣經本院於110 年4 月16日以110 年度六交簡
    字第90號判決判處被告犯不能安全駕駛動力交通工具罪，處
    有期徒刑3 月，併科罰金新臺幣5 萬元，有期徒刑如易科罰
    金，罰金如易服勞役，均以新臺幣1 千元折算1 日確定（下
    稱原確定判決）。惟被害人於事故發生後，經送往國立臺灣
    大學醫學院附設醫院雲林分院（下稱雲林臺大醫院）救治，
    於110 年3 月26日出院，並於出院後入住安生療養院，復因
    壓瘡部位惡化，於同年4 月15日再度被送往雲林臺大醫院進
    行清創手術，於同年4 月27日出院，並入住長青護理之家，
    又於同年6 月3 日，再度因壓瘡部位惡化，輾轉送往彰化基
    督教醫院進行清創手術，而於同年6 月25日因敗血性休克死
    亡。參以被害人110 年3 月26日出院時，雲林臺大醫院於同
    年4 月1 日開立之診斷證明書，可知被害人因系爭事故導致
    下肢癱瘓、喪失自我照顧能力，並於110 年3 月26日出院至
    110 年6 月25日（聲請書記載為110 年6 月3 日，應屬誤載
    ）死亡期間，均需入住安養機構接受全日照護等情，顯見被
    害人於原判決確定前，其傷勢已達於身體或健康，有重大不
    治傷害之重傷害程度，是核被告所為，係犯刑法第185 條之
    3 第2 項後段之不能安全駕駛過失致人重傷罪嫌，而原確定
    判決論以同條第1 項之不能安全駕駛罪，於被告而言係受輕
    於相當之刑之判決。前揭診斷證明書及相關病歷，均係原判
    決確定前已存在之事實，且足以動搖原確定判決，應認具備
    確實性與嶄新性，足認被告有應受較原確定判決較重之刑，
    爰依刑事訴訟法第422 條第2 款、第428 條第1 項、第429 
    條、第426 條第1 項等規定，聲請再審等語。
二、按有罪、無罪、免訴或不受理之判決確定後，有受無罪或輕
    於相當之刑之判決，而於訴訟上或訴訟外之自白，或發現確
    實之新證據，足認其有應受有罪或重刑判決之犯罪事實者，
    為受判決人之不利益，得聲請再審，刑事訴訟法第422 條第
    2 款定有明文。又刑事訴訟法第420 條第1 項第6 款及同條
    第3 項，雖於104 年2 月4 日經修正及增訂，但同法第422 
    條第2 款並未併加修正，顯見立法者有意區別有利及不利於
    受判決人再審之要件，並未擴大不利於受判決人之再審範圍
    。亦即刑事訴訟法第422 條第2 款所稱之新證據仍採以往判
    例限縮之解釋，此與同法第420 條第1 項第6 款於修法後放
    寬適用之要件，仍有差異，未可等同視之。故同法第422 條
    第2 款所稱之「發見確實之新證據」，應與修正前同法第42
    0 條第1 項第6 款所定「發現確實之新證據」為同一解釋，
    亦即須該項證據於事實審法院判決前已經存在，為法院、當
    事人所不知，不及調查斟酌，至其後始行發見（即「新規性
    」，亦有稱「嶄新性」），且就該證據本身形式上觀察，固
    不以絕對不須經過調查程序為條件，但必須顯然可認為確實
    具有足以動搖原確定判決（即「確實性」，亦有稱「顯著性
    」），而為受判決人有罪或重刑判決為限，始具備為受判決
    人之不利益聲請再審之要件。至新證據有無符合「新規性」
    ，乃再審之形式要件；而是否合於「確實性」，則為再審之
    實質要件。二者判斷之基礎既有不同，自應分別觀察審認，
    才得以維護刑事再審制度所應有之「法的安定性」，殊難謂
    符合「新規性」之形式要件時，即當然亦合於「確實性」之
    實質要件（最高法院107 年度台抗字第458 號刑事裁定意旨
    參照）。
三、經查：
㈠、聲請意旨所載被告犯罪事實，業經本院於110 年4 月16日以1
    10 年度六交簡字第90號判決判處被告犯不能安全駕駛動力
    交通工具罪，處有期徒刑3 月，併科罰金新臺幣5 萬元，有
    期徒刑如易科罰金，罰金如易服勞役，均以新臺幣1 千元折
    算1 日確定等情，有本院110 年度六交簡字第90號刑事簡易
    判決及臺灣高等法院被告前案紀錄表在卷可稽，並有卷附上
    開原確定判決案卷可資參照。又被害人在系爭事故發生後，
    於110 年1 月27日送往雲林臺大醫院急診治療，經診斷後於
    急診放置左側胸管引流，翌日接受主動脈支架置放、胸椎第
    11至12節椎弓切除、硬脊膜外血腫清除及胸椎第10節至腰椎
    第2 節後固定手術，術後於加護病房住院觀察、治療，110 
    年2 月3 日轉至普通病房，110 年2 月5 日因肺動脈栓塞轉
    至加護病房，110 年2 月10日接受右側鎖骨復位及內固定手
    術，110 年2 月24日轉至普通病房觀察、治療，於110 年3
    月26日出院，住院期間需24小時專人照護。被害人因此次外
    傷造成下肢癱瘓並且喪失自我照顧能力等情，有雲林臺大醫
    院110 年4 月1 日診斷證明書在卷可參（見相驗影卷第17頁
    ）。觀之系爭事故發生時間與被害人前開就醫時序間具有密
    接性，復無證據證明有其他原因介入導致被害人受有前揭傷
    害，而被害人因系爭事故造成下肢癱瘓並且喪失自我照顧能
    力，已達身體及健康難治之重傷害等情，業如前述診斷書所
    載，則被害人所受前揭傷害應與被告為本件酒後駕車肇事犯
    行間具有相當因果關係，應堪可認定。
㈡、上開雲林臺大醫院110 年4 月1 日診斷證明書，係於原確定
    判決即本院110 年度六交簡字第90號於110 年4 月16日刑事
    判決前即製成之文書證據，而因原確定判決作成時，卷內僅
    有記載被害人「⒈第12胸椎骨折併脊髓損傷及主動脈壓迫。⒉
    左側第12根肋骨骨折併血胸。⒊右側鎖骨骨折。」之診斷證
    明書（見110 年度偵字第1173號影卷第43頁），原確定判決
    之法院並不知有前開診斷證明書存在，足認前開診斷證明書
    係原確定判決前即已存在且未及斟酌，事後始行發現之證據
    ，而具備「新規性」（嶄新性）無誤；再者，依前開診斷證
    明書所載，並連同原確定判決中認定事實所存在之證據（確
    實性），予以綜合觀察，可知被害人所受之重傷害與被告酒
    後駕車肇事間應具有相當因果關係，已如前述，堪認被告有
    應受重刑判決之犯罪事實，亦即足以動搖被告所受輕於相當
    之刑之原確定判決之事實基礎，而應改為更不利之重刑判決
    ，是亦具「確實性」（顯著性）無疑。準此，前開診斷證明
    書之證據資料已符合「新規性」及「確實性」之要件。
四、綜上所述，本件依聲請人所提出之診斷證明書所載，已足認
    被害人於原確定判決前，因被告酒後駕車所生系爭事故受有
    重傷害，原應論以刑法第185 條之3 第2 項之刑度較重罪名
    ，原確定判決僅論以刑度較輕之刑法第185 條之3 第1 項第
    1 款之罪名，於法尚有未合。本件於判決確定後發現新證據
    ，足認被告有應受重刑判決之犯罪事實，合於刑事訴訟法第
    422 條第2 款所定之法定再審條件，是聲請人再審之聲請為
    有理由，應予准許。
五、據上論斷，應依刑事訴訟法第435 條第1 項，裁定如主文。
中　　華　　民　　國　 111   年　　 3    月　　31    日
                  斗六簡易庭      法　官　温文昌
以上正本證明與原本無異。
如不服本裁定，應於裁定送達後3 日內，向本院提出抗告狀。
中　　華　　民　　國　　111 　年　　3 　　月　　31　　日
                                  書記官  張宏清